臺灣臺中地方法院刑事判決
111年度訴字第991號
公  訴  人  臺灣臺中地方檢察署檢察官
被      告  施品希



選任辯護人  黃晨翔律師
被      告  林采緹




選任辯護人  張子特律師
被      告  郝緯臣




選任辯護人  呂秋𧽚律師
上列被告等因毒品危害防制條例案件，經檢察官提起追加起訴（
111年度偵字第17119、17696、17697、17698、19277、
19278、19280號），本院判決如下：
    主    文
本件公訴不受理。
    理    由
一、本件追加起訴意旨略以：
(一)【即原追加起訴犯罪事實二、部分】
　　被告施品希因積欠杞柏霖債務，基於販賣第二級毒品大麻花
    之犯意，在民國108年間某日，在新北市○○區○○路00號住處
    前，將第二級毒品大麻花30公克出售杞柏霖，用以抵償之前
    積欠杞柏霖之債務。因認被告施品希涉犯毒品危害防制條例
    第4條第2項之販賣第二級毒品罪等語。
(二)【即原追加起訴犯罪事實三、部分】
    被告施品希基於販賣第二級毒品大麻花之犯意，透過微信通
    訊軟體，以暱稱「西」，與暱稱「line」之林正宇聯繫毒品
    交易等事宜：
 1、雙方相約於110年5月31日，在新北市蘆洲區中原路上某全家
    便利超商，由被告施品希以3200元之代價，將大麻花售予林
    正宇，林正宇則於同日，將款項以渠名下台新銀行帳號0000
    0000000000號，匯入被告施品希名下台新銀行帳號000-0000
    0000000000號帳戶內。
 2、於110年9月21日，被告施品希基於販賣第二級毒品大麻花之
    犯意，透過微信通訊軟體，出售4800元之大麻花予林正宇，
    被告施品希乃透過微信通訊軟體，向被告郝緯臣（微信暱稱
    「愛馬仕」）及被告林采緹（微信暱稱「M」）夫妻購買第
    二級毒品大麻花，被告郝緯臣及林采緹乃基於販賣含第二級
    毒品大麻花之犯意聯絡，售予4800元之第二級毒品大麻花予
    被告施品希，然因被告施品希無法及時將該第二級毒品大麻
    花送交林正宇，乃由被告林采緹直接將第二級毒品大麻花交
    予林正宇，並向林正宇收取4800元款項，被告林采緹返家後
    ，再將收回款項，交予被告郝緯臣。嗣於111年4月19日22時
    40分許，在新北市○○區○○路00號旁，逮獲被告郝緯臣、林采
    緹，並於同日23時6分許，在新北市○○區○○路0段00號，搜索
    並扣得被告郝緯臣、林采緹手機各1支。
 3、因認被告施品希涉犯毒品危害防制條例第4條第2項之販賣第
    二級毒品罪（2次）；被告郝緯臣、林采緹共同涉犯毒品危
    害防制條例第4條第2項之販賣第二級毒品罪等語。
二、按起訴之程序違背規定者，應諭知不受理之判決，並得不經
    言詞辯論為之，刑事訴訟法第303條第1款、第307條分別定
    有明文。次按於第一審言詞辯論終結前，得就與本案相牽連
    之犯罪或本罪之誣告罪，追加起訴，刑事訴訟法第265條第1
    項定有明文。又所謂「相牽連之案件」，係指同法第7條所
    列：㈠一人犯數罪；㈡數人共犯一罪或數罪；㈢數人同時在同
    一處所各別犯罪；㈣犯與本罪有關係之藏匿人犯、湮滅證據
    、偽證、贓物各罪者而言。上開條文之立法意旨無非係以案
    件一經起訴，起訴範圍隨之特定，若准許檢察官任意擴張追
    加起訴與本案非屬同一案件之案件，不僅減損被告之防禦權
    利，亦有損訴訟迅速之要求。在刑事訴訟法、刑法均已修正
    重構訴訟上同一案件新概念，為落實刑事妥速審判法、兩公
    約施行法所揭示保障人權之立法趣旨，法院審核追加起訴是
    否符合相牽連案件之法定限制要件，及追加起訴是否符合訴
    訟經濟之目的，更應與時俱進，作目的性限縮解釋，以客觀
    上確能獲得訴訟經濟效益之前提下，核實審查檢察官認「宜
    」追加起訴案件是否妨害被告之訴訟防禦權，俾與公平法院
    理念相契合。因此，得追加起訴之相牽連案件，限於與最初
    起訴之案件有訴訟資料之共通性，且應由受訴法院依訴訟程
    度決定是否准許。倘若檢察官之追加起訴，雖屬刑事訴訟法
    第7條所定之相牽連案件，然案情繁雜如併案審理難期訴訟
    經濟（例如一人另犯其他繁雜數罪、數人共犯其他繁雜數罪
    、數人同時在同一處所各別犯繁雜之罪），對於先前提起之
    案件及追加起訴案件之順利、迅速、妥善審結，客觀上顯然
    有影響，反而有害於本訴或追加起訴被告之訴訟防禦權及辯
    護依賴權有效行使等情形，受理不當追加起訴之法院，當然
    可以控方之追加起訴，不適合制度設計本旨為由，依同法第
    303條第1款關於「起訴之程序違背規定」之禁制規範，就追
    加起訴部分，諭知不受理判決，實踐刑事妥速審判法第3 條
    所揭示的誡命，方能滿足正當法律程序及實現公平法院之理
    念（最高法院108年度台上字第4365號判決意旨參照）。
三、經查：
(一)臺灣臺中地方檢察署檢察官原以劉偉健、賴昱翰、楊佳誠等
    人，透過方紀翔、江柏廷，向綽號「鼠哥」之陳俊宏以新臺
    幣60萬元購買第二級毒品大麻煙彈500顆，嗣於110年2月22
    日，賴昱翰以4300元之代價，將第二級毒品大麻煙彈2顆 （
    每顆內含1ML大麻菸油，2顆代價4000元）及吸食用機器1台
    （代價300元），出售予被告施品希，被告施品希亦基於販
    賣含第二級毒品四氫大麻酚之大麻煙彈之犯意，以1萬2000
    元之代價，再將上開大麻煙彈售予黃鉦凱，迨黃鉦凱將款項
    交付予施品希，施品希再於110年2月24日，以其名下台新國
    際商業銀行帳號00000000000000號帳戶，將4300元匯入賴昱
    翰名下聯邦銀行帳號000-00000000000號帳戶內，並約定以
    便利商店到店寄送大麻煙彈2顆及吸食用機器1台，然因黃鉦
    凱遲未收到第二級毒品大麻煙彈2顆等物，賴昱翰於110年3
    月間某日，在臺中市逢甲夜市附近，將第二級毒品大麻煙彈
    1顆（每顆內含2ML大麻菸油）先交予綽號「Evo」之藍茂峰
    （藍茂峰涉犯毒品危害防制條例第4條第2項之販賣第二級毒
    品罪部分，即本件追加起訴犯罪事實一、部分，本院111年
    度訴字第991號審理中），由藍茂峰交予被告施品希，再由
    被告施品希在新北市某便利商店外，交予黃鉦凱。認被告施
    品希涉犯毒品危害防制條例第4條第2項之販賣第二級毒品罪
    。而以110年度偵字第25946、25947、26610、30958、30959
    、32513、32590、34461、34462、34463、36037、36772、3
    7095、39378、39821號提起公訴，由本院111年度訴字第212
    號案件（下稱本訴）審理中。
(二)嗣檢察官以追加起訴犯罪事實二、三、部分，與本案為一人
    犯數罪或數人共犯一罪之相牽連案件，追加起訴。惟查：
 1、就被告施品希部分：
　　檢察官追加起訴之犯罪事實二、部分，認被告施品希於108
    年間某日，在新北市○○區○○路00號住處前，販賣第二級毒品
    大麻花30公克予杞柏霖，用以抵償之前積欠杞柏霖之債務，
    而涉犯販賣第二級毒品罪嫌；另追加起訴犯罪事實三、(一)
    、(二)部分，分別認被告施品希於110年5月31日，在新北市
    蘆洲區中原路上某全家便利超商，以3200元之代價，出售第
    二級毒品大麻花予林正宇；及被告施品希另於110年9月21日
    ，以4800元之代價，出售第二級毒品大麻花予林正宇，而涉
    犯販賣第二級毒品罪嫌（2次），並認與本訴部分有一人犯
    數罪之相牽連關係，予以追加起訴。查檢察官此部分追加起
    訴固均屬被告施品希一人犯數罪之相牽連案件，然本院審酌
    此部分追加起訴之犯罪事實，與原起訴之本訴部分，犯罪事
    實完全不同，並無訴訟資料之共通性，且就追加起訴之犯罪
    事實二、部分，被告施品希、購毒者杞柏霖之住所均在新北
    市，交易地點亦在新北市，且本案前經本院行準備程序後，
    經被告施品希之辯護人表示請求傳訊證人杞柏霖、陳俊樺到
    庭為交互詰問（證人陳俊樺部分辯護人尚未陳報證人址）；
    就追加起訴之犯罪事實三、(一)部分，被告施品希及購毒者
    林正宇之住所均在新北市，交易地點亦在新北市；另就追加
    起訴之犯罪事實三、(二)部分，被告施品希、郝緯臣、林采
    緹及購毒者林正宇之住所均在新北市，交易地點亦在新北市
    。則被告、證人之住居所、犯罪行為地及證據所在地均非本
    院轄區，倘若此部分與本訴併案審理，自難期有何訴訟經濟
    ，反而對於本訴案件之順利、迅速、妥善審結，客觀上顯然
    有影響，而有害於本訴或追加起訴被告之訴訟防禦權及辯護
    依賴權有效行使，應認此部分不合追加起訴制度設計本旨，
    即本院認此部分追加起訴不合法，屬刑事訴訟法第303條第1
    款關於「起訴之程序違背規定」之情形，爰不經言詞辯論，
    諭知不受理判決。
 2、就被告郝緯臣及林采緹部分：
　　檢察官追加起訴犯罪事實三、(二)部分，認被告郝緯臣及林
    采緹於110年9月21日，以4800元之代價，出售第二級毒品大
    麻花予被告施品希，並由被告林采緹直接將毒品交予林正宇
    ，而被告郝緯臣及林采緹共同涉犯販賣第二級毒品罪嫌，並
    認與本訴部分有數人共犯一罪之相牽連關係，予以追加起訴
    。查檢察官就被告郝緯臣及林采緹此部分追加起訴，與檢察
    官原起訴之「本訴」之被告及犯罪事實間，並不具刑事訴訟
    法第7條所定「一人犯數罪」、「數人共犯一罪或數罪」、
    「數人同時在同一處所各別犯罪」或「犯與本罪有關係之藏
    匿人犯、湮滅證據、偽證、贓物各罪」之相牽連案件關係。
    亦即，此部分檢察官追加起訴意旨係認被告郝緯臣及林采緹
    販賣第二級毒品予被告施品希，並代被告施品希交付毒品，
    而似未認被告施品希與被告郝緯臣及林采緹共同販賣第二級
    毒品，則此部分顯與本訴無相牽連案件之關係。再者，本院
    審酌本案此部分追加起訴之犯罪事實，與原起訴之本訴部分
    ，犯罪事實完全不同，並無訴訟資料之共通性，另就追加起
    訴之犯罪事實三、(二)部分，被告施品希、郝緯臣、林采緹
    及購毒者林正宇之住所均在新北市，交易地點亦在新北市；
    且本案前經本院行準備程序後，經被告郝緯臣之辯護人聲請
    函查被告郝緯臣前曾供出上手情形，亦係請求向臺灣新北地
    方檢察署為之（見本院111年度訴字第991號卷附111年6月21
    日準備程序筆錄第9頁），則被告、證人之住居所、犯罪行
    為地及證據所在地均非本院轄區，倘若此部分與本訴併案審
    理，自難期有何訴訟經濟，反而對於本訴案件之順利、迅速
    、妥善審結，客觀上顯然有影響，而有害於本訴或追加起訴
    被告之訴訟防禦權及辯護依賴權有效行使，亦應認此部分不
    合追加起訴制度設計本旨。從而，此部分追加起訴不合法，
    屬刑事訴訟法第303條第1款關於「起訴之程序違背規定」之
    情形，爰不經言詞辯論，諭知不受理判決。
四、綜上所述，本件檢察官對被告施品希、郝緯臣及林采緹追加
    起訴之犯罪事實二、三部分之案件，與檢察官原起訴之本訴
    ，難認符合刑事訴訟法第265條第1項所規定得追加起訴之情
    形。從而，檢察官此部分追加起訴並非合法，揆諸前開說明
    ，爰不經言詞辯論，逕為諭知不受理之判決。
據上論斷，應依刑事訴訟法第303條第1款、第307條，判決如主
文。
中　　華　　民　　國　　111 　年　　8 　　月　　29　　日
                  刑事第九庭  審判長法  官  陳培維
                                    法  官  鄭永彬    
　　　　　　　　　　　　　　　　　  法  官  陳怡珊
以上正本證明與原本無異。
如不服本判決應於收受判決後20日內向本院提出上訴書狀，並應
敘述具體理由；其未敘述上訴理由者，應於上訴期間屆滿後20日
內向本院補提理由書（均須按他造當事人之人數附繕本）「切勿
逕送上級法院」。
                                    書記官  吳韻聆
中　　華　　民　　國　　111 　年　　8 　　月　　29　　日